---
title: "Aplicando os modelos SAR e GWR"
date: "Junho de 2020"

output:
  html_document: 
    number_sections: yes
    toc: yes
    code_folding: hide
---


```{r setup_exploration, include=FALSE}
knitr::opts_chunk$set(echo = TRUE)
knitr::opts_chunk$set(fig.pos =  "h")
knitr::opts_knit$set(root.dir = "../")

# libraries for data prep
library(dplyr)
library(stringr)

# libraries for spatial data manipulation
library(spatialreg)
library(maps)
library(maptools)    
library(rgdal)     
library(sp)  
library(spdep)
library(bamlss)
library(gstat)
library(splancs)
library(spatstat)
library(pgirmess)
library(classInt)
library(spgwr)

# libraries for plots and visualization
library(RColorBrewer)
library(ggplot2)
library(ggExtra)

# libraries for markdown
library(knitr)
library(DT)

# libraries for modeling
library(MASS)
```

# Carregamento do shapefile, preparação e análises iniciais

O primeiro passo é o carregamento do shapefile, previamente preparado nas etapas anteriores, para iniciarmos uma análise iniciai quanto as variáveis.

```{r load_shapefile, echo = TRUE, out.width = '100%', fig.height = 6, warning = FALSE}

dataProcessedDirectory <- "./data/processed/"
shapefile_to_read <- paste(dataProcessedDirectory, 
                           "gas_prices_hist", 
                           sep = "")
target <- readOGR(shapefile_to_read, encoding="UTF-8")

datatable(data = target@data[,c("CodIBGE", "Regiao", "Estado", "Cidade", "NmPostPesq", "PcMedRev")], 
          style = 'bootstrap', 
          options = list(pageLength = 10,autoWidth = TRUE))

```

## Variáveis presentes no dataset

Abaixo, vemos uma lista das variáveis presente no dataset do shapefile analisado.

```{r read_mnemonics, echo = TRUE, out.width = '100%', fig.height = 6, warning = FALSE}

variables_list <- xlsx::read.xlsx("./data/processed/mnemonico.xlsx", sheetName = "gas_prices_hist", encoding="UTF-8")

datatable(data = variables_list, 
          style = 'bootstrap', 
          options = list(pageLength = 10,autoWidth = TRUE))

```

## Calculando os centróides e a matrix de vizinhança

Em seguida, obtém-se os centróides do shapefile para gerar a matrix de vizinhança dos polígonos espaciais e polígonos adjacentes através da biblioteca **spdep** usando a primeira ordem. A biblioteca **bamlss** será usada para gerar a matrix de vizinhança, baseada em um **k = 3** . O plot mostra o resultado desta configuração inicial.

```{r getting_nb, echo = TRUE, out.width = '100%', fig.height = 6, warning = FALSE}

xy <- coordinates(target) 

ap <- poly2nb(target, queen = T, row.names = target$Index)
lw <- nb2listw(ap, style = "W", zero.policy = TRUE)
nm <- neighbormatrix(target, type = "boundary", k = 3)

plotneighbors(target, type = "delaunay")

```

# Aplicando os modelos

Nas etapas a seguir, serão aplicados vários modelos a fim de entendermos se existe relacionamento espacial entre as variáveis do shapefile.

```{r model_initial_setup, echo = FALSE, out.width = '100%', fig.height = 6, warning = FALSE}

# initial setup
res.palette <- colorRampPalette(c("red","orange","white","lightgreen","green"), 
                                space = "rgb")
pal <- res.palette(5)
par(mar = c(2, 0, 4, 0))

```

## Implementando o modelo de regressão linear multivariado stepwise

Chamamos de *stepwise* uma modificação da seleção *forward* em que cada passo todas as variáveis do modelo são previamente verificadas pelas suas estatísticas $F$ parciais. Uma variável adicionada no modelo no passo anterior pode ser redundante para o modelo por causa do seu relacionamento com as outras variáveis e se sua estatística $F$ parcial for menor que $F_{out}$, ela é removida do modelo.

Procedimento:

* Iniciamos com uma variável: aquela que tiver maior correlação com a variável resposta;
* A cada passo do forward, depois de incluir uma variável, aplica-se o backward para ver se será descartada alguma variável;
* Continuamos o processo até não incluir ou excluir nenhuma variável.

Assim, a regressão Stepwise requer dois valores de corte: $F_{in}$ e $F_{out}$. Alguns autores preferem escolher $F_{in}=F_{out}$ mas isso não é necessário. Se $F_{in} < F_{out}$: mais difícil remover que adicionar; se $F_{in} > F_{out}$: mais difícil adicionar que remover. 

```{r stepwise_model, echo = TRUE, out.width = '100%', fig.height = 6, warning = FALSE}

# initial exploration in PcMedRev x DistMean
pcmedrev_by_DistMean_plot <- ggplot(data = target@data, 
                                    aes(x = target$DistMean,
                                        y = target$PcMedRev,
                                        color = target$DistMean)) +
  geom_point() +
  theme(legend.position = "none") +
  xlab("DistMean") +
  ylab("PcMedRev")

ggMarginal(pcmedrev_by_DistMean_plot, type = "histogram")

# runing the linear model multivaluated and looking at the residuals
target.ols.model <- lm(PcMedRev ~ 
                         DistMean +
                         DistDev +
                         DistMin +
                         RefinMean +
                         RefinDev +
                         RefinMin +
                         RefinMax +
                         ChgPIB +
                         ChgPIBCap, 
                       data = target)

summary(target.ols.model)

target$resid <- residuals(target.ols.model)
spplot(target, "resid", main = "Residuals")

# runing the lm multivaluated model
target.lm.multivaluated.model <- lm(PcMedRev ~ 
                                      DistMean +
                                      DistDev +
                                      DistMin +
                                      RefinMean +
                                      RefinDev +
                                      RefinMin +
                                      RefinMax +
                                      ChgPIB +
                                      ChgPIBCap, 
                                    data = target)

summary(target.lm.multivaluated.model)

# performing the stepwise selection
target.sar.model.stepwise <- step(target.lm.multivaluated.model, 
                                  direction = "both", 
                                  test = "F")

summary(target.sar.model.stepwise)

# runing the SAR model
target.lagsarlm.model <- lagsarlm(formula = PcMedRev ~ 
                                    DistMean +
                                    DistDev +
                                    DistMin +
                                    RefinMean +
                                    RefinDev +
                                    RefinMin +
                                    RefinMax +
                                    ChgPIB +
                                    ChgPIBCap, 
                                  data = target,
                                  listw = lw, 
                                  quiet = T,
                                  zero.policy = T, 
                                  tol.solve = 1e-12)

summary(target.lagsarlm.model)

# calculate global residual SST (SQT)
SST <- sum((target$PcMedRev - mean(target$PcMedRev)) ^ 2)
GWR_SSE <- target.lagsarlm.model$SSE
r2_GWR <- 1 - (GWR_SSE / SST)
r2_GWR

# maps
target$fitted_sem <- target.lagsarlm.model$fitted.values
spplot(target, "fitted_sem", main = "Fitted values")

target$actual_sem <- target.lagsarlm.model$y
spplot(target, "fitted_sem", main = "Actual values")

names(target.sar.model.stepwise$coefficients) <- 
  stringr::str_sub(names(target.sar.model.stepwise$coefficients), 1, 25)
summary(target.sar.model.stepwise)

```

## Implementando o modelo espacial auto-regressivo (SAR) 

Um dos modelos mais comumente utilizados para modelagem de correlação espacial é  o  modelo  autorregressivo  espacial  (do inglês *spatial  autorregressive  model*),  ou  simplesmente modelo  SAR.  A  ideia  dos  modelos  SAR  é  utilizar  a  mesma  ideia  dos  modelos  AR (autorregressivos)  em  séries  temporais,  por  meio  da  incorporação  de  um  termo  de lagentre  os  regressores  da  equação.  

Na  sua  forma  mais simples,  o  modelo  SAR  tem expressão: 

$$\gamma = \rho W \gamma + \epsilon$$
Onde $\gamma$ é  um  vetor  coluna,  contendo *n* observações  na  amostra  para  a  variável  resposta $\gamma i$,  o  coeficiente  escalar $\rho$ corresponde  ao  parâmetro  autorregressivo,  esse  parâmetro possui  como  interpretação  o  efeito  médio  da  variável  dependente  relativo  à  vizinhança espacial  na  região  em  questão,  já  o  termo $\epsilon$ corresponde  a  um  vetor  coluna  contendo  os resíduos $\epsilon i$ da equação. Por enquanto, assume-se que os resíduos $\epsilon i$ são independentes e identicamente   distribuídos,   com   distribuição   normal,   com   média   zero   e   variância homogênea $\theta ^{2}$. Um  dos  componentes  presentes  em  uma  grande  quantidade  de  modelos espaciais  é  a  matriz $W$.  Esta  matriz  é  conhecida  como  matriz  de  vizinhança,  e  pode  ser definida  de  diversas  formas,  o  que  traz  críticas  aos  modelos  espaciais  utilizando $W$. Uma  das  formas  mais  comumente  empregadas  de  definição  da  matriz $W$ se  dá  por meio  da  identificação  de  vizinhos  de  primeira  ordem.  

```{r sar_model, echo = TRUE, out.width = '100%', fig.height = 6, warning = FALSE}

target.sar.model <- lagsarlm(PcMedRev ~ 
                               DistMean +
                               DistDev +
                               DistMin +
                               RefinMean +
                               RefinDev +
                               RefinMin +
                               RefinMax +
                               ChgPIB +
                               ChgPIBCap, 
                             data = target, 
                             listw = lw,
                             zero.policy = T, 
                             tol.solve = 1e-12)
summary(target.sar.model)
target.sar.model$rest.se
target.sar.model$residuals

target.sar.model.residuals <- target.sar.model$residuals

target.sar.model.class_fx <- classIntervals(target.sar.model.residuals, 
                                            n = 5, 
                                            style = "fixed",
                                            fixedBreaks = c(-50,-25,-5,5,25,50),
                                            rtimes = 1)

cols.sar <- findColours(target.sar.model.class_fx, pal)

plot(target, col = cols.sar, main = "SAR Model", border = "grey")
legend(x = "bottom", cex = 1, fill = attr(cols.sar, "palette"), bty = "n",
       legend = names(attr(cols.sar, "table")), title = "Residuals from SAR Model",
       ncol = 5)

moran.test(target.sar.model.residuals, listw = lw, zero.policy = T)

```

## Implementando o modelo de regressão geograficamente ponderada (GWR) 

O modelo GWR é um desenvolvimento de (1) para permitir aestimação dos coeficientes locais. No modelo GRW, assume-se que as informações mais próximas do ponto de regressão têm maior probabilidade de influenciá-lo.

$$\gamma_i = \beta_0(u_i, v_i) + \sum_\kappa\beta_k (u_i, v_i) \chi_i\kappa + \varepsilon_i $$
Na equação, $(u_i, v_i)$ são coordenadas do ponto $i$ no espaço (podem sercoordenadas polares, como latitudes e longitudes, por exemplo), $\beta_0(u_i, v_i)$ é o coeficiente local estimado para o ponto $i$.

Tal ponderação é feita pela função Kernel espacial, que é uma função real, contínua e simétrica, cujaintegral soma um, semelhante a uma função de densidade de probabilidade. O Kernel espacial permite fazer a calibragem do modelo para $n$ subamostras em torno do ponto de regressão $i$, formando “janelas móveis”.

O modelo GWR assume que os coeficientes variem no espaço, sem uma explicação teórica fundamental. Essa variação pressupõe um determinismo geográfico que pode esconder a verdadeira causa da eventual instabilidade dos coeficientes locais. Esta observação pontua a necessidade de um olhar geral, considerando todas as demais análises realizadas duranto o desenvolvimento deste projeto, para dar uma dimensão mais ampla sobre as obervações que estarão presentes no relatório final (conclusão).

```{r gwr_model, echo = TRUE, out.width = '100%', fig.height = 6, warning = FALSE}

coords <- cbind(target$X_COORD, target$Y_COORD)

# GWR model (Geographically Weighted Regression)
target.gwr.sel <- gwr.sel(PcMedRev ~ 
                            DistMean +
                            DistDev +
                            DistMin +
                            RefinMean +
                            RefinDev +
                            RefinMin +
                            RefinMax +
                            ChgPIB +
                            ChgPIBCap, 
                          data = target, 
                          coords = coords, 
                          adapt = TRUE, 
                          method = "aic",
                          gweight = gwr.Gauss,
                          verbose = TRUE)

target.gwr.model <- gwr(PcMedRev ~ 
                          DistMean +
                          DistDev +
                          DistMin +
                          RefinMean +
                          RefinDev +
                          RefinMin +
                          RefinMax +
                          ChgPIB +
                          ChgPIBCap, 
                        data = target, 
                        coords = coords, 
                        bandwidth = target.gwr.sel,
                        gweight = gwr.Gauss,
                        adapt = target.gwr.sel,
                        hatmatrix = TRUE)

# calculate global residual SST (SQT)
SST <- sum((target$DistMean - mean(target$DistMean)) ^ 2)
GWR_SSE <- target.gwr.model$results$rss
r2_GWR <- 1 - (GWR_SSE / SST)
r2_GWR

# residuals
target.gwr.residuals <- target.gwr.model$SDF$gwr.e

target.gwr.residuals.classes_fx <- classIntervals(target.gwr.residuals, n = 5, style = "fixed", 
                                                  fixedBreaks = c(-50,-25,-5,5,25,50), 
                                                  rtimes = 1)
cols.gwr.residuals <- findColours(target.gwr.residuals.classes_fx, pal)

plot(target, col = cols.gwr.residuals, main = "GWR Model (residuals)", border = "grey")
legend(x = "bottom", cex = 1, fill = attr(cols.gwr.residuals,"palette"), bty = "n",
       legend = names(attr(cols.gwr.residuals, "table")), 
       title = "Residuals from GWR Model", ncol = 5)

moran.test(target.gwr.residuals, listw = lw, zero.policy = T)


# coefficients
target.gwr.coefficients <- target.gwr.model$SDF$DistMean

target.gwr.coefficients.classes_fx <- classIntervals(target.gwr.coefficients, n = 5, style = "fixed", 
                                                     fixedBreaks=c(-.005,-.003,-.001,.001,.003,.005), 
                                                     rtimes = 1)
cols.gwr.coefficients <- findColours(target.gwr.coefficients.classes_fx, pal)

plot(target, col = cols.gwr.coefficients, main = "GWR Model (coefficients)", border = "grey")
legend(x = "bottom", cex = 1, fill = attr(cols.gwr.coefficients,"palette"), bty = "n",
       legend = names(attr(cols.gwr.coefficients, "table")),
       title = "Local Coefficient Estimates (DistMean)", ncol = 3)

moran.test(target.gwr.coefficients, listw = lw, zero.policy = T)

```

## Implementando o modelo GWR com stepwise

Para esta análise, será implementado o modelo GWR com *stepwise*.

```{r gwr_stepwise_model, echo = TRUE, out.width = '100%', fig.height = 6, warning = FALSE}

# GWR model (Geographically Weighted Regression)
target.gwr.multivaluated.sel <- gwr.sel(PcMedRev ~ 
                                          DistMean +
                                          DistDev +
                                          DistMin +
                                          RefinMean +
                                          RefinDev +
                                          RefinMin +
                                          RefinMax +
                                          ChgPIB +
                                          ChgPIBCap, 
                                        data = target, 
                                        coords = coords, 
                                        adapt = TRUE, 
                                        method = "aic",
                                        gweight = gwr.Gauss,
                                        verbose = TRUE)

target.gwr.multivaluated.model <- gwr(PcMedRev ~ 
                                        DistMean +
                                        DistDev +
                                        DistMin +
                                        RefinMean +
                                        RefinDev +
                                        RefinMin +
                                        RefinMax +
                                        ChgPIB +
                                        ChgPIBCap, 
                                      data = target, 
                                      coords = coords, 
                                      bandwidth = target.gwr.multivaluated.sel,
                                      gweight = gwr.Gauss,
                                      adapt = target.gwr.multivaluated.sel,
                                      hatmatrix = TRUE)

# calculate global residual SST (SQT)
SST <- sum((target$PcMedRev - mean(target$PcMedRev)) ^ 2)
GWR_SSE <- target.gwr.multivaluated.model$results$rss
r2_GWR <- 1 - (GWR_SSE / SST)
r2_GWR

# maps
target$fitted_sem <- target.gwr.multivaluated.model$lm$fitted.values
spplot(target, "fitted_sem", main = "Fitted values")

target$actual_sem <- target.gwr.multivaluated.model$lm$y
spplot(target, "fitted_sem", main = "Actual values")

# residuals
target.gwr.residuals <- target.gwr.model$SDF$gwr.e

target.gwr.residuals.classes_fx <- classIntervals(target.gwr.residuals, n = 5, style = "fixed", 
                                                  fixedBreaks = c(-50,-25,-5,5,25,50), 
                                                  rtimes = 1)
cols.gwr.residuals <- findColours(target.gwr.residuals.classes_fx, pal)

plot(target, col = cols.gwr.residuals, main = "GWR Model (residuals)", border = "grey")
legend(x = "bottom", cex = 1, fill = attr(cols.gwr.residuals,"palette"), bty = "n",
       legend = names(attr(cols.gwr.residuals, "table")), 
       title = "Residuals from GWR Model", ncol = 5)

moran.test(target.gwr.residuals, listw = lw, zero.policy = T)

# coefficients
target.gwr.coefficients <- target.gwr.model$SDF$DistMean

target.gwr.coefficients.classes_fx <- classIntervals(target.gwr.coefficients, n = 5, style="fixed", 
                                                     fixedBreaks=c(-.005,-.003,-.001,.001,.003,.005), 
                                                     rtimes = 1)
cols.gwr.coefficients <- findColours(target.gwr.coefficients.classes_fx, pal)

plot(target, col = cols.gwr.coefficients, main = "GWR Model (coefficients)", border = "grey")
legend(x = "bottom", cex = 1, fill = attr(cols.gwr.coefficients,"palette"), bty = "n",
       legend = names(attr(cols.gwr.coefficients, "table")),
       title = "Local Coefficient Estimates (urblevel)", ncol = 3)

moran.test(target.gwr.coefficients, listw = lw, zero.policy = T)

```
