---
title: 'FGV MBA: Business Analytics & Big Data'
---

```{r setup_evaluation, include=FALSE}

knitr::opts_chunk$set(echo = TRUE)
knitr::opts_chunk$set(fig.pos =  "h")
knitr::opts_knit$set(root.dir = "./")

# loading markdown libraries
library(rmarkdown)
library(knitr)

# loading mind map library
library(mindr)

# setting the encoding up
options(encoding = "UTF-8")

```

# Spatial-Statistics-Applications

O objetivo deste website é apresentar a solução para o trabalho proposto no módulo de Aplicações de Estatística Espacial do curso de MBA em Business Analytics e Big Data da FGV (turma Berrini).

Utilize o menu acima para navegar pelo site e visualizar o relatório final.

## Professor
- Eduardo de Rezende Francisco (eduardo.francisco@fgv.br)

## Alunos / ID (matrícula)

- <a href="https://github.com/DanielFCampos"><img src="https://avatars2.githubusercontent.com/u/31582602?s=460&v=4" title="DanielFCampos" width="40" height="40"></a> [Daniel Campos](mailto:daniel.ferraz.campos@gmail.com) / A57635769
- <a href="https://github.com/ldaniel"><img src="https://avatars2.githubusercontent.com/u/205534?s=460&v=4" title="ldaniel" width="40" height="40"></a>  [Leandro Daniel](mailto:contato@leandrodaniel.com) / A57622988
- <a href="https://github.com/ricardobreis"><img src="https://avatars2.githubusercontent.com/u/4885152?s=64&v=4" title="RodriGonca" width="40" height="40"></a> [Ricardo Reis](mailto:ricardo.l.b.reis@gmail.com) / A57590919
- <a href="https://github.com/RodriGonca"><img src="https://avatars2.githubusercontent.com/u/50252438?s=460&v=4" title="RodriGonca" width="40" height="40"></a> [Rodrigo Goncalves](mailto:rodrigo.goncalves@me.com) / A57566093
- <a href="https://github.com/ygorlima1"><img src="https://avatars2.githubusercontent.com/u/52429828?s=460&v=4" title="ygorlima1" width="40" height="40"></a>  [Ygor Lima](mailto:ygor_redesocial@hotmail.com) / A57549661

## Onde encontrar o código-fonte deste projeto?
Este projeto pode ser baixado do GitHub: https://github.com/ldaniel/Spatial-Statistics-Applications

## Estrutura da solução
O mapa abaixo mostra a estrutura da solução com a sua divisão de scripts e arquivos.

```{r solution_mindmap, echo = FALSE, out.width = '100%'}

input <- c("# [data]",
              "## processed", 
              "## raw",
           "# [documentation]",
           "# [images]",
           "# [markdown]",
           "# [src] Data Preparation", 
              "## step 01 - Config Environment", 
              "## step 02 - Data Ingestion",
              "## step 03 - Data Cleaning",
              "## step 04 - Data Enhancement",
              "## step 05 - Dataset Preparation",
              "## step 06 - Data Save",
              "## step 07 - Data Load", 
           "# [src] Playground",
           "# [src] Util",
              "## Auxiliary functions", 
              "## Generate markdown website",
           "# [visualizations]")
mm(from = input, 
   type = "text", 
   root = "solution folder")
```

# Objetivos

A intenção inicial deste projeto de pesquisa está em explorar, utilizando técnicas de estatística geoespacial abordados durante o curso, a influência das distâncias dos postos de combustíveis das distribuidoras e refinarias assim como possível autocorrelação espacial dos preços de combustíveis.

O objetivo é desenvolver um sistema de monitoramento utilizando dados públicos da agência nacional de petróleo e gás, combinados com dados georreferenciados da infraestrutura de petróleo e gás fornecidos pela Empresa de Pesquisa Energética e dados georreferenciados publicados pelo Instituto Brasileiro de Geografia e Estatística (IBGE).

> Valar Morghulis!
> :)
